臺灣臺中地方法院刑事判決　　　　　　　96年度易字第4594號
公　訴　人　臺灣臺中地方法院檢察署檢察官
被　　　告　甲○○
上列被告因家庭暴力防治法案件，經檢察官提起公訴（96年度偵
字第12760號），被告於準備程序中就被訴事實為有罪之陳述，
本院適用簡式審判程序審理，判決如下：
    主    文
甲○○違反法院依修正前家庭暴力防治法第十三條所為命完成加
害人處遇計畫之民事通常保護令裁定，處拘役肆拾日，如易科罰
金，以新臺幣壹仟元折算壹日。減為拘役貳拾日，如易科罰金，
以新臺幣壹仟元折算壹日，緩刑貳年，緩刑期間付保護管束。
    犯罪事實
一、甲○○與吳儀華原係夫妻（已於民國95年5月23日離婚，於
    95年6月19日離婚登記），2人間具有家庭暴力防治法第3條
    第1款之家庭成員關係，甲○○前因對吳儀華實施身體上及
    精神上之不法侵害行為，經本院家事法庭於95年1月16日以
    95年度家護字第1204號核發民事通常保護令，其中裁定甲○
    ○應於95年3月6日10時前向臺中市警察局第一分局家暴防治
    官報到，並接受戒除酒癮治療3個月（每1週至少1小時）及
    認知教育與輔導（內容包括：情緒及行為管理、兩性關係課
    程）18週，每1週至少1小時，該保護令有效期限為1年。甲
    ○○於接獲臺中市衛生局通知應前往中國醫藥大學附設醫院
    逕掛精神科門診接受處遇，甲○○於處遇過程中僅請假1次
    （96年1月10日），即基於違反保護令之犯意，無故未接受
    處遇，經執行機構聯絡及警局查訪，仍未依規定至執行機構
    進行治療，致無法於保護令期限內完成處遇，而違反法院所
    為上開民事通常保護令之裁定。
二、案經臺中市警察局第一分局報請臺灣臺中地方法院檢察署檢
    察官偵查起訴。
    理    由
一、上揭犯罪事實，業據被告甲○○於本院審理時供承不諱，且
    有本院家事法庭94年度家護字第1204號民事通常保護令、臺
    中市政府95年1月19日府社婦字第0950013292號、96年4月9
    日授衛醫字第0960074171號函、家庭暴力加害人達到及未達
    到執行機構通知書、臺中市衛生局95年1月23日衛醫字第095
    0003413號函等附卷可稽，已足徵被告確實未依規定至執行
    機構進行治療，且無法於保護令期限內完成處遇，是被告上
    揭犯行，事證明確，堪以認定。
二、按被告行為後，家庭暴力防治法已於96年3月28日經以華總
    一義字第09600037771號令修正公布，並自公布日施行。本
    件被告固係違反家庭暴力防治法之特別刑法部分，惟依刑法
    第11條規定：「本法總則於其他法律有刑罰或保安處分之規
    定者，亦適用之。但其他法律有特別規定者，不在此限」。
    被告違反家庭暴力防治法特別刑法部分既仍有特別規定外之
    刑法總則適用，則前揭修正即有比較之必要。按行為後法律
    有變更者，適用行為時之法律。但行為後之法律有利於行為
     人者，適用最有利於行為人之法律，現行刑法第2條第1項
    定有明文。經查：
（一）修正前家庭暴力防治法第13條第1項、第2項第10款規定
  　  「法院受理通常保護令之聲請後，除有不合法之情形逕以
      裁定駁回者外，應即行審理程序。法院於審理終結後，認
      有家庭暴力之事實且有必要者，應依聲請或依職權核發包
      括下列一款或數款之通常保護令：十、命相對人完成加害
      人處遇計畫：戒癮治療、精神治療、心理輔導或其他治療
      、輔導」，修正後家庭暴力防治法第14條第10款規定：「
      法院於審理終結後，認有家庭暴力之事實且有必要者，應
      依聲請或依職權核發包括下列一款或數款之通常保護令：
      十、命相對人完成加害人處遇計畫」。經核修正後規定僅
      係擴大法院得核發保護令之事項，無論依修正前後之規定
      ，本案均得核發保護令，修正後之規定並未較有利於被告
      。
（二）修正前家庭暴力防治法第50條第5款規定：「違反法院依
      第13條、第15條所為之下列裁定者，為本法所稱之違反保
      護令罪，處3年以下有期徒刑、拘役或科或併科新臺幣10
      萬元以下罰金：五、命完成加害人處遇計畫：戒癮治療、
      精神治療、心理輔導或其他治療、輔導」，修正後家庭暴
      力防治法第61條第5款規定「違反法院依第14條第1項、第
      16條第3項所為之下列裁定者，為本法所稱違反保護令罪
      ，處3年以下有期徒刑、拘役或科或併科新臺幣10萬元以
      下罰金：五、完成加害人處遇計畫」。經核修正後規定僅
      係擴大法院得處罰的範圍，法定刑並無不同，無論依修正
      前後之規定，本案被告均構成犯罪，修正後之規定並未較
      有利於被告。
（三）綜合上情比較結果，就被告之本案犯罪言，適用新或舊家
      庭暴力防治法相關規定，均無有利或不利於被告之情形，
      而依現行刑法第2條第1項規定，行為後刑罰法律有變更者
      ，原則上適用行為時之舊法，而於行為後之新法較有利於
      行為人時，始例外適用行為後之新法。易言之，如行為後
      新舊法之比較適用結果而不生有利與否之情形時，仍應回
  　　歸原則之適用法則，即適用行為時法，始符合現行刑法之
      「從舊從輕」主義。從而本案應依現行刑法第2條第1項前
      段規定，應適用修正前之家庭暴力防治法規定，即被告所
      為，係犯修正前家庭暴力防治法第50條第5款之違反保護
      令罪，公訴人認係犯修正後家庭暴力防治法第61條第5款
      之違反保護令罪，尚有未合。爰審酌被告之素行良好、犯
      罪之動機、目的尚屬單純，並考量被告犯罪之手段及犯後
      已坦承犯行，態度尚稱良好等一切情狀，量處拘役40日，
      並諭知以新臺幣1千元折算1日作為易科罰金之折算標準。
      又被告所犯上開之罪，犯罪時間在96年4月24日以前，合
      於減刑條件，應依該條例第2條第1項第3款規定減其刑期2
      分之1即減為拘役20日，並諭知以新臺幣1千元折算1日作
      為易科罰金之折算標準。末查被告前此未曾受有期徒刑以
      上刑之宣告，有臺灣高等法院被告前案紀錄表在卷可憑（
      見本院卷第3頁），茲念被告因一時失慮，誤蹈法網，且
      已坦承犯行，深具悔意，足見其經此教訓，當知警惕而無
      再犯之虞，本院綜核各情，認前開對其所宣告之刑，以暫
      不執行為適當，爰併予宣告緩刑2年，以勵自新，並依家
      庭暴力防治法第30條第1項之規定諭知於其緩刑期內付保
      護管束。
據上論斷，應依刑事訴訟法第273條之1第1項、第299條第1項前
段，家庭暴力防治法第50條第5款（修正前）、第30條第1項，刑
法第2條第1項前段、第11條、第41條第1項前段、第74條第1項第
1款，中華民國96年罪犯減刑條例第2條第1項第3款、第7條，判
決如主文。
本案經檢察官乙○○到庭執行職務。
中　　華　　民　　國　　96　　年　  10　　月　   11   日
                  刑事第十五庭  法  官   王國棟
以上正本證明與原本無異。
如不服本判決，應於收送達後10日內向本院提出上訴書狀（應敘
述具體理由並附繕本）。
上訴書狀如未敘述理由，應於上訴期間屆滿後20日內補提理由書
於本院。
                                書記官   吳淑願
中　　華　　民　　國　　96　　年　　10　　月　　11　　日
附錄本案論罪科刑法條全文
家庭暴力防治法第50條第5款（修正前）：
違反法院依第13條、15條所為之下列裁定者，為本法所稱之違反
保護令罪，處3年以下有期徒刑、拘役或科或併科新臺幣10萬元
以下罰金：
五、完成加害人處遇計畫。
